臺灣士林地方法院刑事判決　　　　　　　95年度易字第1701號
公　訴　人　臺灣士林地方法院檢察署檢察官
被　　　告　Ｔ○○
上列被告因詐欺案件，經檢察官提起公訴（94年度發查偵字第57
號），本院判決如下：
    主  文
Ｔ○○連續犯詐欺取財罪，處有期徒刑伍月，如易科罰金，以銀
元佰元即新臺幣玖佰元折算壹日。
    事  實
一、Ｔ○○係大臺北體育事業有限公司（下稱大臺北公司）負責
    人，大臺北公司於民國92年9月10日在臺北市○○區○○街1
    號地下1、2樓成立米蘭健康會館，採會員制對外招募健身會
    員，個人會員須繳納入會費新臺幣（下同）6,000 元、家庭
    會員則須繳納入會費12,000元，每年並須繳納30,000元不等
    之年費。嗣於93年間，Ｔ○○明知其所經營之大臺北公司長
    期虧損，至93月7 月底，當年度虧損已逾公司資本額5,000,
    000 元，再至同年8 月1 日，已無力繳納每月728,700 元之
    場地租金，且無法如期給付員工薪資，Ｔ○○明知該公司已
    財務困難、週轉不靈，已無法再繼續經營健康會館之業務，
    竟基於意圖為自己不法所有之概括犯意，而隱瞞該等情事，
    連續於附表編號1 、2 、3 、4 、5 、6 、7 、20、21、37
    、44、45、51號所列時間，指示該會館業務經理Ｖ○○（另
    經檢察官為不起訴之處分），在上址對前往健身探詢之消費
    者及會員，以週年慶入會優惠等促銷方案，聲稱預繳會費可
    享有折扣、贈送歐式自助餐券、貴賓券或延長會員期限等優
    惠方式，誘使Ｂ○○、Ｉ○○、Ａ○○、Ｇ○○、戊○○、
    Ｗ○○、Ｘ○○、地○○、郭淑華、Ｕ○○、Ｌ○○、乙○○、及戌○○等新舊會員陷於錯誤，而繳納附表編號1 、2
    、3 、4 、5 、6 、7 、20、21、37、44、45、51號所列入
    會費及年費金額，共計詐得360,750 元。Ｔ○○於取得上開
    人員之入會費及年費後，即於93年9 月中旬時，以米蘭健康
    會館須整修內部為由，封館停止營業，繼而富邦建設股份有
    限公司（下稱富邦公司）於93年9 月30日以與大臺北公司間
    之租賃契約業已終止，而收回上開場地之使用權，Ｂ○○等
    人至此始知受騙。
二、案經附表所列Ｂ○○等59人訴由臺北市政府警察局北投分局
    報請臺灣士林地方法院檢察署檢察官偵查起訴。
    理  由
壹、證據能力之說明：
（一）按被告以外之人於審判外之言詞或書面陳述，除法律有規
      定者外，不得作為證據；被告以外之人於審判外之陳述，
      雖不符前4條之規定，而經當事人於審判程序同意作為證
      據，法院審酌該言詞陳述或書面陳述作成時之情況，認為
      適當者，亦得為證據。刑事訴訟法第159條第1項、第159
      條之5第1項分別定有明文。
（二）對於本案相關之供述、非供述證據之證據能力，被告Ｔ○○於本院準備程序時均表示無意見而同意作為證據（見本
      院卷第40頁），揆諸上開規定，應認被告已同意上開各該
      證據方法得作為證據，而本院審酌上開各該證據均非非法
      取得之證據，並無證據力明顯過低之情形，復經本院於審
      判期日就上開證據依法進行調查、辯論，依法自有證據能
      力，合先敘明。
貳、實體方面﹕
一、認定犯罪事實所憑之證據及理由﹕
    訊據被告Ｔ○○矢口否認詐欺犯行，辯稱﹕伊並無詐欺之意
    圖及行為，因為大台北公司在經營上無法達到損益平衡，所
    以於93年9 月中倒閉。公司從營業開始就一直有做優惠方案
    ，並不是要結束營業前才做的；其中週年慶促銷方案是從93
    年6 月底就開始執行云云。經查﹕
（一）被告如何指示該會館業務經理Ｖ○○，散發「週年慶入會
      大方送」宣傳單，大肆招募會員，誘使Ｂ○○、Ｉ○○、
      Ａ○○、Ｇ○○、戊○○、Ｗ○○、Ｘ○○、地○○、郭
      淑華、Ｕ○○、Ｌ○○、乙○○、及戌○○等新舊會員陷
      於錯誤，於93年8 月間即附表編號1 、2 、3 、4 、5 、
      6 、7 、20、21、37、44、45、51號所列時間，在米蘭健
      康會館繳納附表編號1 、2 、3 、4 、5 、6 、7 、20、
      21、37、44、45、51號所列入會費及年費金額，嗣後該健
      身會館即於93年9 月中旬倒閉等情，業據證人即告訴人Ｂ
      ○○、告訴代理人劉陽明於警詢及偵查中指訴綦詳，核與
      證人Ｖ○○於本院審理時證稱：米蘭健康會館至93年9 月
      14 日 內部整修前仍未停止招募會員等語相符（見本院卷
      第183 頁），並有Ｂ○○、Ｉ○○、Ａ○○、Ｇ○○、戊○○、Ｗ○○、Ｘ○○、地○○、郭淑華、Ｕ○○、Ｌ○○、乙○○、及戌○○等人之臨時會員證、統一發票、信
      用卡帳單、貴賓券、信用卡簽單、入會臨時收據等影本在
      卷可稽（見台北市政府警察局北投分局警詢卷第24、60、
      62 、63 、73、95、108 、119 、120 頁），而被告亦坦
      認會員Ｂ○○、Ｉ○○、Ａ○○、Ｇ○○、戊○○、Ｗ○○、Ｘ○○、地○○、郭淑華、Ｕ○○、Ｌ○○、乙○○
      、及戌○○等人，確有於週年慶即附表編號1 、2 、3 、
      4 、5 、6 、7 、20、21、37、44、45、51號所列之時間
      ，加入米蘭健康會館成為會員，並繳交前開如附表所示之
      會費金額，嗣該會館於93年9 月中旬封館停止營業等情，
      顯見被告於倒閉前即93年8 月間確有以週年慶為由大肆招
      收會員，嗣後於93年9 月中旬該健康會館即行倒閉等情，
      至為明確。
（二）被告雖否認有詐欺之犯意，辯稱其係因週轉不靈始停業，
      並非惡性倒閉云云。然查，被告所經營之大臺北公司，其
      資本額為5,000,000 元，有公司基本資料查詢表及資產負
      債表在卷為憑（見前開警詢卷第226 頁、94年度發查偵字
      卷第84頁「資產負債表」之「資本」欄），而依被告所提
      出之該公司損益表可知其於92年度共虧損914,596 元（見
      94 年 度發查偵字卷第81頁），再依證人即大臺北公司之
      會計師黃秋棻於本院審理時所提之損益表（見本院卷），
      可知該公司於93年度1 月至6 月，此6 個月期間之虧損即
      已高達4,873,264 元，自93年1 月計至7 月間，其虧損更
      高共達5,696,641 元。另參本院卷附財政部核定之93年度
      營利事業各業所得額及同業利潤標準，屬「健身房」之運
      動服務業之「同業利潤標準」之淨利率為22% 。按被告之
      投資額為5,000,000 元，如以當年度之同業利潤標準之淨
      利率22% 計算，當年度可獲利之金額為1,100,000 元。而
      被告經營大臺北公司，於93年7 月底虧損已達5,696,64 1
      元之情形下，欲再於其後之月份彌補之前1 至7 月間之逾
      5, 000, 000 元之虧損，亦即欲於其後之月份獲取5,000,
      000 元投資額之100%或更高之淨利，顯不可能；且被告自
      93年8 月1 日起即無力再支付米蘭健康會館每月728,70 0
      元之租金及水電、瓦斯、管理、保全等費用，業據證人即
      富邦公司承辦人己○○於本院審理時結證綦詳（見本院卷
      第222 頁），並有賴盛興律師事務所93年9 月22日函及不
      動產租賃契約書（見本院卷第164 、250 頁）在卷可稽，
      被告對此亦自承在卷。按被告係經營運動俱樂部，在特定
      場地提供運動設施予會員使用，此為兩造合約最基本之精
      神。證人即會計師黃秋棻於本院審理時亦證稱：大臺北公
      司支出的最大宗是租金和薪資等語。然觀之被告於93 年8
      月1 日當時，卻連最基本的場地租金、水、電瓦斯管理費
      用等促使米蘭健康會館繼續經營之費用均不繳納，且被告
      亦自承其對於員工Ｅ○○（即曾意菊）、丁○○、溫治文
      、子○○、許又仁、陳昭璁等員工於93年8 月1 日之薪資
      遲未給付等情，以上明顯可見，被告自93年8 月起即已明
      知大臺北公司之財務無法週轉，及該米蘭健康會館無法再
      繼續經營之事實。
（三）再觀之本件告訴人與被告間就加入米蘭健康會館之權利義
      務，會員之權利為一年期間使用館內運動設施，義務為繳
      納會費，被告則有義務在一年期間內提供會館之設施及福
      利予會員等情，有卷附之會員章程在卷為憑。換言之，會
      員在此合約下，類似購買服務商品，與投資公司或合夥營
      業必須承擔風險，明顯有別。但被告卻在93年8 月間隱匿
      公司財務虧損嚴重，未告知告訴人，甚且以週年慶促銷為
      由招攬告訴人入會，致告訴人未獲得正確之交易訊息，不
      疑有詐，而陷於錯誤，誤認其繳交會費後一年內，均能享
      有使用會館設施之權利，因而繳交錢財入會。衡諸一般商
      場上之交易誠信，消費者向商家繳費消費時，如商家經濟
      上已陷於困難而無法如期給付服務時，理當告知消費者而
      由消費者自行審酌是否承擔服務無法如期兌現之風險，而
      非隱瞞上開事實與之交易，是本件被告向告訴人訂約消費
      時，其公司財務既已陷於困難，非但隱瞞事實未盡告知義
      務，且又大肆招收會員，使告訴人等陷於錯誤而與之交易
      ，其有詐取他人財物之意圖甚明。
（四）再者，被告於93年9 月14日在米蘭健康會館張貼為與富邦
      公司共同維修內部設施而暫停營業之公告，該公告於事前
      並未照會富邦公司，所載與富邦公司共同維修亦屬不實等
      情，業據證人即富邦公司承辦人己○○於本院審理時結證
      綦詳（見本院卷第223 頁），並有賴盛興律師事務所93年
      9 月22日函附卷為憑（見本院卷第165 頁），且依據前述
      卷附之律師函亦載稱：被告在93年8 月1 日起未繳租金後
      ，經富邦公司限期催告，被告仍置之不理，經富邦公司於
      93年9 月20日派員至現場察看發現被告在入口處張貼「為
      與富邦公司共同維修設施而暫停營業」之不實公告，富邦
      公司因而於93年9 月22日以律師函終止租賃契約，並限期
      令被告與該公司理清合約之權利義務等語。又被告實際上
      並未從事足致暫停營業之整修工程，亦據證人即會員Ｂ○○於偵查中結證稱：「後來在9 月14日通知暫停營業，並
      表示10月1 日要開張，但期間我們有去看，竟然都沒有任
      何施工情形」等語（見94年度發查偵字卷第145 頁），核
      與證人Ｖ○○於本院審理時結證稱：「我沒有看到整修，
      但小整修應該是有的，我記得當時有做游泳池小局部瓷磚
      掉落的整修，再來我就沒有看到了」等語大致相符（見本
      院卷第182 頁），是以從上述證人之證述及函載內容以觀
      ，顯見被告實際上既未從事足致暫停營業之整修工程，復
      於暫停營業期間之93年9 月29日與富邦公司協議終止租約
      ，足見被告於93年9 月14日張貼整修內部之公告，為不實
      之託詞，被告實係藉「整修內部暫停營業」之名，行倒閉
      之實，益見被告詐欺之主觀犯意。
（五）被告雖辯稱週年慶促銷方案是從93年6 月底就開始執行，
      並不是要結束營業前才做的，且暑假是旺季，伊欲一鼓作
      氣經營下去，故積極促銷，並非詐欺云云。然觀之被告委
      請律師發函予劉陽明律師，即明白載稱：「大台北公司係
      從93年7 月底，為配合公司週年慶活動，而推出促銷專案
      ……」，有該律師函在卷為憑（見警詢卷第230 頁），被
      告於本院審理時亦自承：週年慶之促銷期間係從93年8 月
      1 日到9 月30日止等語（見本院卷第231 頁），並有米蘭
      健康會館「週年慶入會大方送」宣傳單附卷可稽（見警詢
      卷第29頁），而會員Ｂ○○、Ｉ○○、Ａ○○、Ｇ○○、
      戊○○、Ｗ○○、Ｘ○○、地○○、郭淑華、Ｕ○○、Ｌ
      ○○、乙○○、及戌○○等人，確係93年8 月間入會，亦
      如前述，足見被告確係於93年8 月間以週年慶為由，推出
      促銷專案，至為明確。況被告所辯果若屬實，然被告所經
      營之大臺北公司，於93年度1 月至6 月，此6 個月期間之
      虧損即已高達4,873,264 元（見證人黃秋棻會計師庭提之
      93年1-6 月損益表），而93年7 月間時，暑假早已開始，
      衡情該健身房產業之旺季已經來臨，惟被告經營結果卻仍
      產生823, 377元之虧損（見證人黃秋棻會計師庭提之93年
      7 月份損益表），使得該公司93年1 至7 月之虧損總計高
      達5,696,641 元（見證人黃秋棻會計師庭提之1-7 月損益
      表）。衡諸被告既於93年7 月份旺季時仍生虧損，且被告
      已經無力支付93年8 月1 日之場地租金，則米蘭健康會館
      無法再繼續經營之事實，至93年8 月已可確定。另參財政
      部核定之93年度營利事業各業所得額及同業利潤標準，屬
      「健身房」之運動服務業之「同業利潤標準」之淨利率為
      22% ，如以被告之投資額5,000,000 元計算，大臺北公司
      一整年度可獲利之金額為1,100,000 元；被告自承其經營
      此行業已有數年之久，顯見其具有專業和經驗，則就上開
      經營該產業一般所能獲得之利潤，自十分明暸。從而被告
      經營大臺北公司，於93年7 月底虧損已達5,696,641 元之
      情形下，欲再於其後之月份彌補之前93年1 月至7 月間逾
      5,000,000 元之虧損，亦即欲於其後之月份獲取5,000,00
      0 元投資額之100%或更高之淨利，顯不可能，此亦為被告
      所明知。被告既已於93年8 月明知米蘭健康會館無法再繼
      續經營，則其竟仍繼續促銷招募會員，使會員陷於錯誤，
      以為米蘭健康會館於會員使用期限內將繼續經營，而交付
      入會費及年費，自有詐欺取財之不法所有意圖，至屬明確
      。
（六）又細繹卷附證人黃秋棻所提之大臺北公司93年8 月份損益
      表，當月營業毛利1,451,027 元扣除包括728,700 元租金
      在內之營業費用1,413,578 元之後，獲營業淨利37,449元
      。而實際上728,700 元之租金並未支出繳納，業如前述，
      則該728,700 元之流向為何？自應究明。就此被告先供稱
      ：93年8 月份單月並無虧損（本院卷第233 頁第9 行）；
      復改稱：其公司內帳顯示93年8 月份收入1,746,011 元，
      支出1,567,212 元，該1,567,212 元之支出尚不包括租金
      ，伊將該月份之收入拿去償還之前欠款云云（本院卷第23
      3 頁），所辯前後不一，已非無疑。況縱依被告說詞，其
      93年8 月份有1,746,011 元之收入，則被告不將該收入使
      用於經營米蘭健康會館最基本之場地租金，反而挪為其他
      用途，而任令富邦公司因其未付租金而與其終止租約，以
      致米蘭健康會館倒閉，被告不計後果未考量如何正常支付
      租金、如何永續提供健康會館供會員使用之問題，於財務
      發生困難之際仍大量招收會員，犧牲別人而成全自己之利
      益，事後果然倒閉，亦未能提出任何償債方案，豈能謂無
      以促銷招收會員之名而行詐騙之實？顯見被告具有為自己
      不法所有之意圖及詐欺犯意。
（七）綜上而論，被告所辯，無非飾卸之詞，無足採信。被告於
      93年8 月間已無法經營健康會館之業務，猶於當時以週年
      慶促銷專案為由，大肆招收會員入會並詐取會費，益證其
      於93年8 月斯時招收會員而收費時，即具有詐欺之故意及
      犯行，彰彰明甚，洵堪認定，自應依法論科。
二、論罪科刑部分﹕
（一）關於罪刑之新舊刑法之比較適用：
    1.查被告行為後，刑法業已修正公布，並於95年7月1日施行
      ，刑法施行法第1 條之1 亦於95年6 月14日公布施行。參
      酌最高法院95年5 月23日刑事庭第8 次會議決議，新刑法
      第2 條第1 項之規定，係規範行為後法律變更所生新舊法
      律比較適用之準據法，於新刑法施行後，應適用新刑法第
      2 條第1 項之規定，為「從舊從輕」之比較。另於比較時
      應就罪刑有關之共犯、未遂犯、想像競合犯、牽連犯、連
      續犯、結合犯，以及累犯加重、自首減輕暨其他法定加減
      原因（如身分加減）與加減比例等一切情形，本於統一性
      及整體性原則，綜其全部罪刑之結果而為比較。
    2.關於罰金刑：刑法第339 條第1 項詐欺取財罪，其法定刑
      有關罰金部分為（銀元）1000元以下罰金。查刑法分則編
      各罪所定罰金刑之貨幣單位原為銀元，修正前刑法第33條
      第5款 規定：「罰金：1 元（銀元）以上。」，而依罰金
      罰鍰提高標準條例規定，就72年6 月26日前修正之刑法部
      分條文罰金數額提高2 至10倍，其後修正者則不提高倍數
      ，並依現行法規所定貨幣單位折算新臺幣條例規定，以銀
      元1 元折算新臺幣3 元。修正後刑法第33條第5 款規定：
      「罰金：新臺幣1000元以上，以百元計算之。」，刑法第
      33條第5 款所定罰金貨幣單位經修正為新臺幣後，刑法分
      則各罪所定罰金刑之貨幣單位亦應配合修正為新臺幣，為
      使刑法分則編各罪所定罰金之最高數額與刑法修正前趨於
      一致，乃增訂刑法施行法第1 條之1 ：「中華民國94年1
      月7 日刑法修正施行後，刑法分則編所定罰金之貨幣單位
      為新臺幣。94年1 月7 日刑法修正時，刑法分則編未修正
      之條文定有罰金者，自94年1 月7 日刑法修正施行後，就
      其所定數額提高為30倍。但72年6 月26日至94年1 月7 日
      新增或修正之條文，就其所定數額提高為3 倍。」。從而
      ，刑法修正後刑法分則編各罪所定罰金刑之最高數額，適
      用刑法施行法第1 條之1 之規定後，並無不同，即對被告
      並無有利或不利之情形；惟修正後刑法第33 條 第5 款所
      定罰金刑最低數額，較之修正前提高，自以修正前刑法第
      33條第5 款規定有利於被告。
    3.次查原刑法第56條連續犯之規定業經刪除，被告所為多次
      詐欺犯行，於新法施行後，均應予分論併罰。此刪除雖非
      犯罪構成要件之變更，但顯已影響行為人刑罰之法律效果
      ，自屬法律有變更，經比較修正前後刑法結果，仍以被告
      行為時之修正前刑法第56條規定較有利於被告。
    4.綜上所述，綜合全部罪刑之結果而為比較，以修正前刑法
      有利於被告，依刑法第2 條第1 項規定，應一體適用修正
      前刑法之規定。
（二）論罪科刑﹕
      核被告Ｔ○○所為，係犯刑法第339 條第1 項之詐欺取財
      罪，被告先後多次詐欺取財犯行，時間緊接，方法相同，
      觸犯構成要件相同之罪名，顯係基於概括犯意為之，為連
      續犯，應依被告行為時即修正前之刑法第56條規定，以一
      罪論，並加重其刑。爰審酌被告並無前科，有臺灣高等法
      院被告前案紀錄表在卷可按，素行尚可，犯罪後否認犯罪
      ，詐取被害人即會員所繳交之會費共達360,750 元，迄今
      已近3 年，猶不解決，而一般消費者繳交大筆金額參加健
      康會館，均係為謀身體健康，且信任被告之經營之意，被
      告卻突於被害人繳費後不久即行倒閉，導致該等消費者的
      健康計劃突然受阻，甚且所繳交費用迄今未獲賠償，反倒
      造成精神上之損害，破壞群體之信任關係，顯見被告惡性
      非輕，犯後態度不佳等一切情狀，量處如主文所示之刑。
      再被告行為後，94年2 月2 日修正公布之刑法，於95年7
      月1 日開始施行，其中被告於犯罪時之刑法第41條第1 項
      前段規定：「犯最重本刑為5 年以下有期徒刑以下之刑之
      罪，而受6個 月以下有期徒刑或拘役之宣告，因身體、教
      育、職業、家庭之關係或其他正當事由，執行顯有困難者
      ，得以1 元以上3 元以下折算1 日，易科罰金。」，又被
      告行為時之易科罰金折算標準，修正前罰金罰鍰提高標準
      條例第2 條前段（現已刪除）規定，就其原定數額提高為
      100 倍折算1 日，則本件被告行為時之易科罰金折算標準
      ，應以銀元100 元以上300 元以下折算1 日，經折算為新
      臺幣後，應以新臺幣300 元以上900 元以下折算為1 日。
      惟修正後之刑法第41條第1 項前段則規定：「犯最重本刑
      為5 年以下有期徒刑以下之刑之罪，而受6 個月以下有期
      徒刑或拘役之宣告者，得以新臺幣1,000 元、2,000 元或
      3, 000元折算1 日，易科罰金。」，比較修正前後之易科
      罰金折算標準，以95年7 月1 日修正公布施行前之規定，
      較有利於被告，則應依新修正刑法第2 條第1 項前段，適
      用修正前刑法第41條第1 項前段規定，諭知被告易科罰金
      之折算標準。
、不另諭知無罪部分：
一、公訴意旨另以：被告Ｔ○○於93年間，明知大臺北公司已無
    力支付Ｅ○○（即曾意菊）、丁○○、溫治文、子○○、許
    又仁、陳昭璁等員工薪資，財務並已出現危機，竟基於為自
    己不法所有之概括犯意，僱用Ｅ○○等人在該會館工作，並
    指示該會館業務經理Ｖ○○在上址對前往健身探詢之消費者
    及會員，佯稱大臺北公司財務健全，並以週年慶入會優惠等
    促銷方案，聲稱預繳會費可享有折扣、贈送歐式自助餐券、
    貴賓券或延長會員期限等優惠方式，誘使Ｊ○○、癸○○、
    壬○○、甲○○、及寅○○等新舊會員陷於錯誤，於附表編
    號29、30、31、38、52號所列時間，在米蘭健康會館繳納附
    表編號29、30、31、38、52所列入會費及年費金額。詎Ｔ○○於取得上開人員之入會費及年費後，即於93年9 月中旬時
    ，以米蘭健康會館須整修內部為由，封館停止營業，繼而案
    外人富邦公司於93年9 月30日以與米蘭健康會館間之租賃契
    約業已終止，而收回上開場地之使用權，Ｂ○○等人至此始
    知受騙。因認被告Ｔ○○此部分所為，係犯刑法第339 條第
    1 項之詐欺取財罪及第2 項之詐欺得利罪嫌云云。
二、按犯罪事實應依證據認定之，無證據不得推定其犯罪事實。
    又不能證明被告犯罪者，應諭知無罪之判決，刑事訴訟法第
    154 條第2 項、第301 條第1 項分別定有明文。次按事實之
    認定，應憑證據，如未能發現相當之證據，或證據不足以證
    明，自不能以推測或擬制之方法，以為裁判之基礎；又認定
    犯罪事實所憑之證據，無論直接或間接證據，其為訴訟上之
    證明，須達於通常一般之人均不致有懷疑，而得確信其為真
    實之程度者，始得據為有罪之認定，倘其證明尚未達到此一
    程度，而有合理之懷疑時，尚難作為有罪之認定基礎；又認
    定不利於被告之事實，須依積極證據，苟積極證據不足為不
    利於被告事實之認定時，即應為有利於被告之認定，更不必
    有何有利之證據；且認定犯罪事實應依證據，為刑事訴訟法
    所明定，故被告否認犯罪事實所持之辯解，縱屬不能成立，
    仍非有積極證據足以證明其犯罪行為，不能遽為有罪之認定
    ；最高法院40年台上字第86號、76年台上字第4986號、30年
    上字第816 號、30年上字第1831號判例意旨可資參照。再按
    刑法上詐欺罪之成立，以意圖為自己或第三人不法之所有，
    以詐術使人將本人或第三人之物交付為要件，所謂以詐術使
    人交付財物，必須被詐欺人因其詐術而陷於錯誤，若其所用
    方法，不能認為詐術，亦不致使人陷於錯誤，即不構成該罪
    ，最高法院46年台上字第260 號著有判例。末按民事關係當
    事人間，債務人若有未依約定之債務本旨履行者，於社會一
    般交易經驗上原因非一，舉凡因不可歸責於己之事由致不能
    給付，因合法主張抗辯事由而拒絕給付，或因財產、信用狀
    況緊縮而無力給付，甚至於債之關係成立後，始另起惡意遲
    延給付，皆有可能，非必出於自始無意給付之財產犯罪一端
    。而依被告不自證己罪之原則，若別無足以證明被告自始意
    圖不法所有之積極證據，縱使其就所負債務惡意違約不為履
    行，仍僅為民事上之糾紛，殊難僅以單純債務不履行之狀態
    ，推定被告自始具有不法所有之詐欺意圖。
三、訊據被告固坦承有收取會員Ｊ○○、癸○○、壬○○、甲○○、及寅○○等人之會費，並坦承未給付員工Ｅ○○、丁○○、溫治文、子○○、許又仁、陳昭璁等人之93年8 月間之
    薪資，惟堅決否認有此部分之詐欺取財及詐欺得利之犯行，
    辯稱﹕伊並無詐欺取財及詐欺得利之意圖及行為，伊於93年
    初仍有週轉能力，93年6 月間時亦未欠繳任何費用，直至93
    年8 月間才無法支付員工薪資等語。經查：被告係自93年8
    月1 日起始未付場地租金，該公司於斯時起，財務無法週轉
    ，始無法再繼續經營健康會館之事實，業如前述。而告訴人
    Ｊ○○、癸○○、壬○○等人係於93年7 月4 日加入健康會
    館成為會員；告訴人甲○○係於93年6 月21日加入成為會員
    ；告訴人寅○○係於93年7 月間加入成為會員，分別有臨時
    會員證、統一發票、貴賓卷、招待卷、米蘭健康會館入會申
    請書等影本在卷為憑（見警詢卷第83、84、99、100 、122
    頁），足見告訴人Ｊ○○、癸○○、壬○○、甲○○、及寅
    ○○等人加入會館之時間均係在93年8 月間以前，是渠等之
    所以入會，顯非因93年8 月間之週年慶促銷專案而入會，自
    難認被告有對渠等有何施用詐術之行為。再證人即告訴人Ｅ
    ○○於警詢時證稱：其係92年12月1 日到該公司任職教練（
    見警詢卷第5 頁）、於偵查時陳稱：該公司薪資有遲發之情
    形，伊有一個月薪資未領等語（見偵查卷第66頁）、於本院
    準備程序時則稱：被告積欠伊之薪資係自93年8 月至9 月中
    旬，共一個半月之薪資（見本院卷第39頁）；子○○於警詢
    時證稱：其係93年5 月起到該公司任職教練（見警詢卷第21
    頁）、於本院準備程序時則稱：被告積欠伊之薪資係自93年
    8 月至9 月中旬，共一個半月之薪資（見本院卷第41頁）等
    情；核與被告所辯其係93年8 月間始未給付部分員工之薪資
    等語大致相符，顯見在93年8 月間以前，被告並未有積欠員
    工薪資，縱有遲付之情形，惟並未有積欠未給付之情形，堪
    以認定，由此可見告訴人Ｅ○○、丁○○、溫治文、子○○
    、許又仁、陳昭璁等人於93年8 月以前之薪資均有領取，顯
    見被告於僱佣前開員工時，並無施用詐術之可言，自難因被
    告未給付93年8 月間之薪資，遽認被告有詐欺得利之不法犯
    意。綜上所述，依前開告訴人等所指述之事實，尚難認被告
    係以詐術使告訴人等陷於錯誤，而詐騙渠等財物或勞務等情
    ，此部分應純屬民事債務糾紛，此外，復無其他確切證據足
    資證明被告確有公訴人所指述之詐欺犯行，此部份自不能證
    明被告犯罪，惟因公訴人認此部分若成立犯罪，與前開論罪
    科刑部分，有想像競合犯、連續犯之裁判上一罪關係，爰不
    另為無罪之諭知，附此敘明。
據上論斷，應依刑事訴訟法第299 條第1 項前段、修正前刑法第
56條、刑法第2 條第1 項前段、第339 條第1 項、修正前刑法第
41條第1 項前段，刑法施行法第1 條之1 ，修正前罰金罰鍰提高
標準條例第2 條，現行法規所定貨幣單位折算新臺幣條例第2 條
，判決如主文。
本案經檢察官邱智宏到庭執行職務。
中　　華　　民　　國　　96　　年　 　7　  月　   6  　日
　　　　　　　　　刑事第七法庭審判長法　官　趙文卿
                                    法  官  楊得君
                                    法  官  王俊雄
以上正本證明與原本無異。
如不服本判決應於判決送達後10日內向本院提出上訴狀。
                                    書記官  林靜枝
中　　華　　民　　國　　96　　年　　7 　　月　　10　　日
附錄本案論罪科刑法條之依據：
中華民國刑法第339條第1項：
意圖為自己或第三人不法之所有，以詐術使人將本人或第三人之
物交付者，處5 年以下有期徒刑、拘役或科或併科1 千元以下罰
金。
附表：加入米蘭健身會館會員之告訴人一覽表
┌─┬────┬───────┬─────┬────────┐
│編│告 訴 人│預繳會費／入會│繳納金額  │告訴人提供之相關│
│號│姓    名│費時間        │          │佐證            │
├─┼────┼───────┼─────┼────────┤
│1 │Ｂ○○  │93年8月12日   │5萬5,000元│1.統一發票      │
│  │        │              │          │（BD00000000號）│
│  │        │              │          │2.Ｂ○○及林季貞│
│  │        │              │          │之臨時會員證影本│
│  │        │              │          │3.貴賓券影本    │
│  │        │              │          │4.Ｂ○○及林季貞│
│  │        │              │          │　之米蘭健身會館│
│  │        │              │          │　入會申請書    │
├─┼────┼───────┼─────┼────────┤
│2 │Ｉ○○  │93年8月間     │4萬8,000元│Ｉ○○、Ａ○○、│
├─┼────┼───────┤          │Ｇ○○之書面陳述│
│3 │Ａ○○  │同上          │          │及臨時會員證影本│
├─┼────┼───────┤          │                │
│4 │Ｇ○○  │同上          │          │                │
├─┼────┼───────┼─────┼────────┤
│5 │戊○○  │93年8月10日   │5萬9,500元│1.戊○○、Ｗ○○│
│  │        │              │          │　、Ｘ○○之書面│
│  │        │              │          │　陳述          │
├─┼────┼───────┤          │2.統一發票影本  │
│6 │Ｗ○○  │同上          │          │（BD00000000號）│
├─┼────┼───────┤          │3.戊○○、Ｗ○○│
│7 │Ｘ○○  │同上          │          │　、Ｘ○○之臨時│
│  │        │              │          │　會員證影本    │
├─┼────┼───────┼─────┼────────┤
│8 │郭峰紫  │93年3月初     │3萬8,500元│郭峰紫、宇○○　│
├─┼────┼───────┤          │之書面陳述及臨時│
│9 │宇○○  │同上          │          │會員證影本      │
├─┼────┼───────┼─────┼────────┤
│10│丑○○  │92年10月29日  │6萬元     │丑○○、Ｆ○○之│
├─┼────┼───────┤          │Ｋ○○書面陳述及│
│11│Ｆ○○  │同上          │          │臨時會員證影本  │
├─┼────┼───────┤          │                │
│12│Ｋ○○  │同上          │          │                │
├─┼────┼───────┼─────┼────────┤
│13│Ｍ○○  │92年11月5日   │22萬5,000 │1.Ｍ○○之書面陳│
├─┼────┼───────┤元        │  述            │
│14│庚○○  │同上          │          │2.Ｍ○○、庚○○│
├─┼────┼───────┤          │  、楊庭瑜、楊心│
│15│楊庭瑜  │同上          │          │  瑜、楊鎮宇之臨│
├─┼────┼───────┤          │  時會員證影本  │
│16│楊心瑜  │同上          │          │                │
├─┼────┼───────┤          │                │
│17│楊鎮宇  │同上          │          │                │
├─┼────┼───────┼─────┼────────┤
│18│高憶鳳  │92年11月4日   │4萬5,000元│高憶鳳及楊昕儀之│
├─┼────┼───────┤          │書面陳述及臨時會│
│19│楊昕儀  │同上          │          │員證影本        │
├─┼────┼───────┼─────┼────────┤
│20│地○○  │93年8月間     │4萬5,000元│1.地○○之書面陳│
├─┼────┼───────┤          │  述            │
│21│郭淑華  │同上          │          │2.地○○及郭淑華│
│  │        │              │          │及臨時會員證影本│
├─┼────┼───────┼─────┼────────┤
│22│趙方萍  │93年4月15日   │8萬6,000元│趙方萍、Ｐ○○、│
├─┼────┼───────┤          │Ｎ○○、Ｏ○○之│
│23│Ｐ○○  │同上          │          │書面陳述及臨時會│
├─┼────┼───────┤          │員證影本        │
│24│Ｎ○○  │同上          │          │                │
├─┼────┼───────┤          │                │
│25│Ｏ○○  │同上          │          │                │
├─┼────┼───────┼─────┼────────┤
│26│巳○○  │93年5月25日   │6萬元     │1.巳○○之書面陳│
├─┼────┼───────┤          │  述            │
│27│亥○○  │同上          │          │2.信用卡簽單影本│
├─┼────┼───────┤          │  2張 (4萬5000元│
│28│天○○  │同上          │          │  、1萬5000元各 │
│  │        │              │          │  1張)          │
│  │        │              │          │3.巳○○、亥○○│
│  │        │              │          │  、天○○之臨時│
│  │        │              │          │  會員證影本    │
├─┼────┼───────┼─────┼────────┤
│29│Ｙ○○  │92年10月31日  │15萬3,500 │1.Ｙ○○之書面陳│
│  │        │              │元        │  述            │
├─┼────┼───────┤          │2.信用卡帳單影本│
│30│宙○○  │同上          │          │3.Ｙ○○、宙○○│
├─┼────┼───────┤          │  、玄○○臨時會│
│31│玄○○  │同上          │          │  員證影本      │
├─┼────┼───────┼─────┼────────┤
│32│Ｊ○○  │93年7月4日    │12萬1,000 │1.Ｊ○○、癸○○│
│  │        │              │元        │  、壬○○之書面│
│  │        │              │          │  陳述          │
│  │        │              │          │2.統一發票影本  │
├─┼────┼───────┤          │(AW 00000000號) │
│33│癸○○  │同上          │          │3.Ｊ○○、癸○○│
├─┼────┼───────┤          │  、壬○○之臨時│
│34│壬○○  │同上          │          │  會員證影本    │
├─┼────┼───────┼─────┼────────┤
│35│卯○○  │93年2月10日   │2萬7,000元│1.書面陳述      │
│  │        │              │          │2.臨時會員證影本│
│  │        │              │          │3.米蘭健身會館入│
│  │        │              │          │  會申請書      │
│  │        │              │          │4.信用卡帳單    │
├─┼────┼───────┼─────┼────────┤
│36│黃○○  │93年5月       │3萬元     │1.書面陳述      │
│  │        │              │          │2.臨時會員證影本│
├─┼────┼───────┼─────┼────────┤
│37│Ｕ○○  │93年8月3日    │4萬500元  │1.書面陳述      │
│  │        │              │          │2.臨時會員證影本│
│  │        │              │          │3.信用卡帳單    │
│  │        │              │          │4.貴賓券影本    │
├─┼────┼───────┼─────┼────────┤
│38│甲○○  │93年6月21日   │7萬8,500元│1.書面陳述      │
│  │        │              │          │2.臨時會員證影本│
│  │        │              │          │3.貴賓券影本    │
│  │        │              │          │4.招待券        │
│  │        │              │          │5.米蘭健身會館入│
│  │        │              │          │  會申請書      │
├─┼────┼───────┼─────┼────────┤
│39│丙○○  │93年2月續約   │6萬3,000元│1.丙○○、辰○○│
├─┼────┼───────┤          │  、李恒之書面陳│
│40│辰○○  │同上          │          │  述            │
├─┼────┼───────┤          │2.丙○○、辰○○│
│41│李恒    │同上          │          │  、李恒之臨時會│
│  │        │              │          │  員證影本      │
├─┼────┼───────┼─────┼────────┤
│42│ａ○○  │92年10月      │4萬5,000元│1.ａ○○、Ｚ○○│
│  │        │              │          │  之書面陳述    │
├─┼────┼───────┤          │2.ａ○○、Ｚ○○│
│43│Ｚ○○  │同上          │          │  之個人會員請假│
│  │        │              │          │  申請表        │
├─┼────┼───────┼─────┼────────┤
│44│Ｌ○○  │93年8月3日    │5萬2,750元│1.Ｌ○○、乙○○│
│  │        │              │          │  之書面陳述    │
├─┼────┼───────┤          │2.統一發票影本  │
│45│乙○○  │同上          │          │(BD 00000000號) │
│  │        │              │          │3.貴賓券影本    │
│  │        │              │          │4.信用卡簽單影本│
├─┼────┼───────┼─────┼────────┤
│46│辛○○  │93年5月4日    │6,500元   │1.書面陳述      │
│  │        │              │          │2.貴賓券影本    │
├─┼────┼───────┼─────┼────────┤
│47│Ｈ○○  │93年2月       │2萬7,000元│1.臨時會員證影本│
│  │        │              │禮券4,000 │2.貴賓卷影本    │
├─┼────┼───────┤元        │                │
│48│Ｓ○○  │同上          │          │                │
├─┼────┼───────┤          │                │
│49│Ｒ○○  │同上          │          │                │
├─┼────┼───────┤          │                │
│50│Ｑ○○  │同上          │          │                │
├─┼────┼───────┼─────┼────────┤
│51│戌○○  │93年8月6日    │6萬元     │1.書面陳述      │
│  │        │              │          │2.入會臨時收據  │
│  │        │              │          │3.統一發票影本  │
│  │        │              │          │(BD 00000000號，│
│  │        │              │          │金額1萬9,900元，│
│  │        │              │          │係訂金)         │
├─┼────┼───────┼─────┼────────┤
│52│寅○○  │93年7月       │2萬       │臨時會員證影本  │
├─┼────┼───────┼─────┼────────┤
│53│Ｃ○○  │93年3月20日   │3萬元     │1.自訴狀        │
│  │        │(自稱5月10日) │          │2.統一發票影本  │
│  │        │              │          │(ZD00000000號)  │
├─┼────┼───────┼─────┼────────┤
│54│Ｄ○○  │93年4月28日   │2萬5,000元│1.自訴狀        │
│  │        │(自稱5月10日) │          │2.統一發票影本  │
│  │        │              │          │（ZD00000000號）│
│  │        │              │          │3.臨時會員證影本│
├─┼────┼───────┼─────┼────────┤
│55│午○○  │92年9月14日   │9萬5,000元│1.自訴書        │
├─┼────┼───────┤          │2.臨時會員證影本│
│56│酉○○○│同上          │          │3.申○○之信用卡│
├─┼────┼───────┤          │  帳單、簽單    │
│57│申○○  │同上          │          │                │
├─┼────┼───────┤          │                │
│58│未○    │同上          │          │                │
├─┼────┼───────┼─────┼────────┤
│59│Jennifer│93年4月23日   │3萬元     │申訴書          │
│  │Forest  │              │          │                │
│  │Yang    │              │          │                │
└─┴────┴───────┴─────┴────────┘
